【裁判字號】    98,訴,301
【裁判日期】    981021
【裁判案由】    違反槍砲彈藥刀械管制條例
【裁判全文】
臺灣宜蘭地方法院刑事判決               98年度訴字第301號
公  訴  人  臺灣宜蘭地方法院檢察署檢察官
被      告  甲○○
選任辯護人  林正欣律師
            林楊鎰律師
上列被告因違反槍砲彈藥刀械管制條例案件，經檢察官提起公訴
（98年度偵字第1937號、第2176號），本院判決如下：
    主  文
甲○○犯非法持有手槍罪，處有期徒刑伍年貳月，併科罰金新臺
幣捌萬元，罰金如易服勞役，以新臺幣壹仟元折算壹日。扣案之
巴西TAURUS廠PT111型制式半自動手槍壹枝（槍枝管制編號00000
00000，含彈匣個）、制式子彈貳拾肆顆均沒收。
    事  實
一、甲○○明知可發射子彈具有殺傷力之手槍及子彈，均屬槍砲
    彈藥刀械管制條例所定之管制物品，非經中央主管機關之許
    可，均不得無故持有，竟基於持有手槍及子彈之犯意，於民
    國93、94年間某日，在宜蘭縣羅東鎮○○街83號「羅東博愛
    醫院」病房，明知綽號「帝董」之真實姓名年籍不詳成年男
    子所交付具有殺傷力之巴西TAURUS廠PT111型制式半自動手
    槍1枝（槍枝管制編號0000000000，含彈匣3個），及具有殺
    傷力之制式子彈36顆，均屬槍砲彈藥刀械管制條例所管制之
    違禁物品，仍予收受，而未經許可持有，並藏放在宜蘭縣羅
    東鎮○○路70巷10號住處。嗣警方依通訊保障及監察法對林
    錫明等人實施電話監聽，並進行蒐證後，合理懷疑甲○○非
    法持有手槍、子彈，乃報請臺灣宜蘭地方法院檢察署檢察官
    許可後，向本院聲請核發搜索票，經本院准許核發後，於98
    年4月28日6時13分許，持本院核發之搜索票，至上開住處執
    行搜索，甲○○於警執行搜索中主動交出上開手槍1枝（含
    彈匣3個）、制式子彈36顆扣案，而自白其非法持有上開手
    槍及子彈之犯行。
二、案經內政部警政署刑事警察局及宜蘭縣政府警察局移送臺灣
    宜蘭地方法院檢察署檢察官偵查起訴。
    理  由
一、認定犯罪事實所憑之證據及理由：
  (一)訊據被告甲○○於警詢、偵查及本院審理中均坦承於上開期
    間、地點，未經許可，持有上開具有殺傷力之手槍1枝、制
    式子彈36顆之犯罪事實（見警刑偵三字第0981104181號卷第
    1頁至第2頁、97年度偵字第1937號卷第74頁至第75頁、第10
    1頁、本院卷第10頁、第36頁、第75頁至第77頁），並有本
    院98年度聲搜字第111號搜索票1張、內政部警政署刑事警察
    局搜索扣押筆錄及扣押物品目錄表1份在卷可參（見97年度
    偵字第1937號卷第44頁至第48頁）。又扣案之手槍1枝、子
    彈36顆，經臺灣宜蘭地方法院檢察署檢察官囑託內政部警政
    署刑事警察局鑑定，結果：「(1)送鑑手槍1枝（槍枝管制編
    號0000000000），認係口徑9mm制式半自動手槍，為巴西TAU
    RUS廠PT111型，槍號遭磨滅，經以電解腐蝕法重現結果，無
    法重現，槍管內具6條右旋來復線，擊發功能正常，可供擊
    發同口徑制式子彈使用，認具殺傷力。(2)送鑑子彈36顆，認
    均係口徑9mm制式子彈，採樣12顆試射，可擊發，認均具殺
    傷力。」，此有該局98年6月11日刑鑑字第0980062064號鑑
    驗書1份暨照片12張在卷可參（見97年度偵字第1937號卷第1
    14頁至第117頁），堪認被告上開自白與事實相符。
  (二)從而，被告於上開期間、地點，未經許可，持有具有殺傷力
    之手槍1枝及制式子彈36顆之事實，事證明確。
二、論罪科刑之理由：
  (一)被告甲○○所為，係犯槍砲彈藥刀械管制條例第7條第4項未
    經許可持有手槍罪、同條例第12條第4項未經許可持有子彈
    罪。
  (二)被告以一持有行為，同時觸犯未經許可持有手槍、子彈罪，
    為想像競合犯，應依刑法第55條前段規定，從一重之槍砲彈
    藥刀械管制條例第7條第4項之未經許可持有手槍罪處斷。
  (三)至於被告及其辯護人雖主張扣案之手槍及子彈係被告主動交
    付司法警察，並非司法警察搜索查獲，且依證人即臺北市政
    府警察局北投分局偵查隊小隊長范育源於本院審理中之證詞
    ，可知內政部警政署刑事警察局僅告知范育源被告可能藏有
    槍枝、子彈，因此內政部警政署刑事警察局主觀上也僅係懷
    疑被告可能藏有槍枝、子彈，倘被告未主動交付上開手槍及
    子彈，司法警察絕無可能將被告加以逮捕，而認為犯罪事實
    確實存在，是於司法警察逮捕被告前，只是懷疑犯罪事實可
    能存在，但未確知犯罪事實確實存在，故依最高法院75年台
    上字第1634號判例要旨所示，被告應符合刑法第62條所規定
    之自首要件云云。經查：
  1.按自首以對於未發覺之罪投案而受裁判為要件，如案已發覺
    ，則被告縱有投案陳述自己犯罪之事實，亦祇可謂為自白，
    不能認為自首（最高法院26年上字第484號判例要旨參照）
    。又刑法第62條所謂發覺，固非以有偵查犯罪權之機關或人
    員確知其人犯罪無誤為必要，而於對其發生嫌疑時，即得謂
    為已發覺；但此項對犯人之嫌疑，仍須有確切之根據得為合
    理之可疑者，始足當之，若單純主觀上之懷疑，要不得謂已
    發生嫌疑（最高法院72年台上字第641號判例要旨參照）。
    是所謂「發覺」，固非以有偵查犯罪職權之機關或人員確知
    其犯罪無誤為必要，祇須有確切之根據，對其發生懷疑，將
    之列為偵查之對象，即得謂為已發覺（最高法院97年度台上
    字第4509號、98年度台上字第5118號判決要旨參照）。因此
    ，刑法第62條對於自首要件是否成立之認定，並不以有偵查
    權限之人確知被告犯罪為必要。
  2.而本案係內政部警政署刑事警察局偵三隊依通訊保障及監察
    法對林錫明等人持用之行動電話實施監聽，並訪談被害人，
    及進行現場勘查等蒐證後，合理懷疑被告甲○○涉有非法持
    有手槍及子彈之犯罪事實，乃報請臺灣宜蘭地方法院檢察署
    檢察官許可後，向本院聲請核發搜索票，由本院以98年度聲
    搜字第111號受理，嗣經本院核閱檢送之卷證資料可信被告
    甲○○在其住處藏放手槍及子彈等應扣押之物，涉有違反槍
    砲彈藥刀械管制條例等罪嫌，而核發搜索票，此有本院98年
    度聲搜字第111號卷暨所附內政部警政署刑事警察局偵三隊9
    8年4月22日偵查報案1份在卷足憑，可證警方於實施電話監
    聽並對被害人訪談、進行現場勘查蒐證後，已有確切根據而
    生合理之懷疑被告非法持有手槍、子彈，並將之列為偵查之
    對象，依上開判例及判決要旨所示，即屬已發覺被告犯罪，
    ，並不以確知被告犯罪為必要，因被告之行為是否成立犯罪
    ，本應於接受裁判後始能認定。
  3.且依證人范育源於98年10月7日本院審理中證述：「問：〈
    請鈞院提示98年度偵字第1937號卷第45、46、47頁搜索扣押
    筆錄及扣押物品目錄表〉是否有參與98年4月28日上午到宜
    蘭縣羅東鎮○○路70巷10號被告甲○○住處實施搜索？）是
    ，我有參與。…（問：當天是何單位分配你們前往該處所執
    行搜索的任務？）是內政部警政署刑事警察局偵查第三隊第
    三組分配我們北投分局偵查隊執行的。…（問：被告帶你們
    去取槍之前，你們有無搜索過該藏放槍、彈的房間？）還沒
    有。…（問：你們是從哪一樓或哪一個點開始搜索？）…我
    們直接去被告2樓的房間，因為被告的房間很凌亂，我們當
    時並沒有發現要扣案的槍、彈，之後是我們提示搜索票並告
    知來意後，被告才帶我們到1樓的房間，從該房間的床舖下
    取出1個包包並打開給我們看，並說該包包是朋友交給他的
    ，…（問：如果不是被告把槍、彈交出來的話，你們是否在
    其後也會搜索該房間？）是的。…（問：你們受命支援內政
    部警政署刑事警察局偵三隊，當時他們分配任務給你們時有
    無告知你們案情？有無告知你們執行該處所是要扣押何物品
    ？）當時刑事警察局偵三隊跟我們說本案是1個組織，該組
    織可能持有槍、彈，所以叫我們執行時要小心，我們是要從
    臺北出發時才拿到搜索票，才知道搜索的處所，要扣押的物
    品就是搜索票上記載的應扣押物。（問：是否你們到搜索處
    所前就知道受搜索人可能持有槍枝？）是。（問：所以你們
    是依據搜索票上的記載執行搜索，知道受搜索人可能持有槍
    械等物？）是的。」等語（見本院卷第62頁至第68頁）。佐
    以證人即臺北市政府警察局北投分局偵查隊偵查佐王培儒於
    98年10月7日本院審理中證述：「（問：你於98年4月28日上
    午，有無參與到宜蘭縣羅東鎮○○路70巷10號被告的處所執
    行搜索？…）有。…（問：你們是否後來有扣得槍枝、子彈
    ？）有。當時我們搜索的對象是甲○○，被告的房間是在2
    樓，所以當時被告的父親帶我們到2樓被告的房間，之後被
    告帶我們到1樓靠近客廳的房間內取得扣案的槍、彈。（問
    ：取槍的房間你們當時是否已經搜索過了？）沒有。（問：
    那你們當時已經搜索過哪些地方？）2樓被告的房間、被告
    房間外的前方及2樓的廁所，大約是這三個地方。（問：當
    時你們執行搜索的人力有幾人？搜索的方式？）我們是4個
    人一起執行搜索，依序先執行被告的位於2樓房間、被告房
    間前方即被告父親的房間及2樓的廁所。…（問：當時是哪
    個單位請你們去該處所執行搜索？）刑事警察局偵三隊。（
    問：當時刑事警察局偵三隊跟你們說去該處執行搜索何物？
    ）就是去執行搜索票上所記載被告違反槍砲彈藥刀械管制條
    例之不法事證，要扣押的物品就是搜索票上所記載的應扣押
    物。（問：所以你們去被告位於宜蘭縣羅東鎮○○路70巷10
    號住處執行搜索時，是否認為受搜索人即被告可能涉犯違反
    槍砲彈藥刀械管制條例？）是。（問：是否你們執行搜索前
    就認為被告可能持有槍、彈？）是。」等語（見本院卷第69
    頁至第72頁）。綜觀證人范育源、王培儒上開證詞就本案執
    行搜索之過程證述一致，並有本院98年度聲搜字第111號搜
    索票1張、內政部警政署刑事警察局搜索扣押筆錄及扣押物
    品目錄表1份在卷足憑（見98年度偵字第1937號卷第44頁至
    第48頁），堪以採信。可證證人范育源、王培儒於執行本案
    搜索前，已經由內政部警政署刑事警察局偵三隊所告知本案
    之梗概，及依搜索票記載案由：「違反槍砲彈藥刀械管制條
    例」、受搜索人：「甲○○…」、應扣押物：「槍械…」，
    而知悉受搜索人甲○○涉嫌非法持有手槍、子彈，嗣於98年
    4月28日6時13分許，證人范育源乃偕同證人王培儒等3名警
    員，至宜蘭縣羅東鎮○○路70巷10號被告住處執行搜索，並
    以4人1組方式由2樓逐層逐間進行搜索，於尚未搜索至1樓被
    告藏放手槍、子彈之房間前，被告在該住處2樓經證人范育
    源提示搜索票並告知搜索目的後，即主動帶同證人范育源等
    人至1樓房間取出上開手槍、子彈，隨即交付證人范育源扣
    案。然倘被告未交出上開手槍、子彈，證人范育源等人之後
    至該處1樓房間執行搜索時，亦能搜出上開手槍、子彈，且
    對於前述警方執行搜索前已有確切根據而合理懷疑其非法持
    有手槍、子彈之事實不生影響。故證人范育源等人在執行搜
    索前，對於被告非法持有手槍、子彈，既已有確切根據而生
    合理之可疑，將之列為偵查對象，依上開判例及判決要旨所
    示，即屬已發覺其犯罪，縱被告於證人范育源等人執行搜索
    時主動交出上開手槍、子彈，亦僅係自白犯罪，核與自首之
    要件不符。
  4.綜上所述，本件警方於執行搜索前依蒐集之證據已合理懷疑
    被告非法持有手槍、子彈，將之列為偵查對象，即屬已發覺
    其犯罪，被告於警方執行搜索時主動交出上開手槍、子彈，
    僅係自白犯罪，無自首規定之適用，故被告及其辯護人仍以
    前詞置辯，顯不足採。
  (四)審酌被告無犯罪前科，此有臺灣高等法院被告前案紀錄表1
    份在卷可參，素行良好，惟國內槍枝、子彈泛濫，常見不肖
    份子持以犯案，被告仍未經許可，持有上開手槍、子彈，危
    害社會治安，及考量被告育有子女2名，分別年僅3歲、8個
    月，此有戶籍謄本1份在卷可參（見本院卷第14頁至第15頁
    ），亟需被告扶養、照顧，及其於犯罪後均坦承犯行，態度
    良好等一切情狀，量處如主文所示之刑，併科罰金刑部分，
    並諭知易服勞役之折算標準。
  (五)扣案之巴西TAURUS廠PT111型制式半自動手槍1枝（槍枝管制
    編號0000000000，含彈匣3個）、制式子彈24顆，係屬違禁
    物，爰依刑法第38條第1項第1款規定宣告沒收。又扣案之制
    式子彈12顆，業經鑑定機關試射擊發，已不具子彈之完整性
    ，均非屬違禁物，爰不予宣告沒收。
三、適用之法律：
  (一)程序法方面：刑事訴訟法第299條第1項前段。
  (二)實體法方面：槍砲彈藥刀械管制條例第7條第4項、第12條第
    4項，刑法第11條前段、第55條前段、第42條第3項、第38條
    第1項第1款。
本案經檢察官劉惟宗到庭執行職務。
中    華    民    國    98    年    10    月    21    日
                  刑事第三庭  審判長法  官  林惠玲
                                    法  官  劉家祥
                                    法  官  蘇錦秀
以上正本證明與原本無異。
如不服本判決應於收受送達後十日內向本院提出上訴書狀，並應
敘述具體理由；其未敘述上述理由者，應於上訴期間屆滿後二十
日內向本院補提理由書(均須按他造當事人之人數附繕本)「切勿
逕送上級法院」。
                                    書記官  劉晨輝
中    華    民    國    98    年    10    月    23    日
【附錄本件論罪科刑適用法條】
★槍砲彈藥刀械管制條例第7條第4項：
未經許可，持有、寄藏或意圖販賣而陳列第1項所列槍砲、彈藥
者，處5年以上有期徒刑，併科新臺幣1千萬元以下罰金。
★槍砲彈藥刀械管制條例第12條第4項：
未經許可，持有、寄藏或意圖販賣而陳列子彈者，處5年以下有
期徒刑，併科新臺幣3百萬元以下罰金。


司法院資訊處製作；財團法人民間司法改革基金會備份。
